臺灣基隆地方法院刑事判決　　　　　　　100年度訴字第885號
公　訴　人　臺灣基隆地方法院檢察署檢察官
被　　　告　徐經豪
上列被告因違反毒品危害防制條例案件，經檢察官提起公訴（10
0 年度毒偵字第2338號），被告並為有罪陳述，本院合議庭乃裁
定由受命法官獨任以簡式審判程序進行審理，並判決如下：
    主  文
徐經豪施用第二級毒品，累犯，處有期徒刑月；又施用第一級
毒品，累犯，處有期徒刑柒月。應執行有期徒刑玖月。
    事  實
一、前案紀錄：
  (一)徐經豪前因初犯施用毒品案件，經觀察、勒戒後，認無繼續
    施用毒品之傾向，於民國93年10月1 日經釋放出所，並由本
    院少年法庭於93年10月28日，以93年度少調字第144、248號
    裁定不付審理確定。
  (二)其後，又分別因(甲)於前揭(一)所述之觀察、勒戒執行完畢經釋
    放出所以後之五年以內，再犯施用毒品案件（二犯施用毒品
    案件），經本院於96年8 月30日，以96年度基簡字第753 號
    判決有期徒刑六月確定；(乙)三犯施用毒品案件，本院於96年
    8 月31日，以96年度簡上字第136 號判決有期徒刑四月確定
    ；(丙)四犯施用毒品案件，經臺灣桃園地方法院於97年5 月30
    日，以97年度審訴字第235 號判決有期徒刑五月、六月，應
    執行有期徒刑九月確定。所犯(甲)(乙)二案嗣經合併定刑為有期
    徒刑八月（本院97年度聲字第76號裁定），再與所犯(丙)案依
    序發監而後合併計算執行期間，迨99年10月29日始經假釋出
    監，100 年2 月24日假釋付保護管束期滿而未經撤銷，其未
    執行之刑，以已執行論（構成累犯）。
  (三)再分別因(丁)五犯施用毒品案件（施用毒品時間：100 年6 月
    14日、100 年6 月28日），經本院於100 年10月13日，以10
    0 年度訴字第581 號判決有期徒刑七月、七月，應執行有期
    徒刑十一月在案而未確定；(戊)六犯施用毒品案件（施用毒品
    時間：100 年8 月4 日），經本院於100 年11月30日，以10
    0 年度訴字第773 號判決有期徒刑七月在案而未確定（以上，
    均不構成累犯）。
二、本案事實：
    徐經豪猶不思戒除毒癮，復基於施用第二級毒品甲基安非他
    命之犯意，於100 年9 月25日上午9 時，在其住處即新北市
    ○○區○○路27號2 樓，將甲基安非他命置於鋁箔紙上燒烤
    使生霧化白煙再以口鼻吸食，藉以施用第二級毒品甲基安非
    他命1 次。其後，復萌生施用第一級毒品海洛因之犯意，於
    100 年9 月27日上午9 時，在上址住處，將稀釋後之海洛因
    置入注射針筒再持以施打，藉以施用第一級毒品海洛因1 次
    。乃為警於100 年9 月27日中午12時27分通知到場採尿送驗
    ，結果呈嗎啡（海洛因代謝後尿液檢出成份）、安非他命暨
    甲基安非他命陽性反應。
三、案經新北市政府警察局瑞芳分局移送臺灣基隆地方法院檢察
    署檢察官偵查起訴。
    理  由
壹、程序事項
一、司法管轄
    按本法（陸海空軍刑法）所稱現役軍人，謂依兵役法或其他
    法律服現役之軍官、士官、士兵。陸海空軍刑法第六條定有
    明文。又依軍事審判法第一條第一項前段及同法第五條第一
    項前段規定，「現役軍人犯陸海空軍刑法或其特別法之罪，
    依本法（軍事審判法）之規定追訴審判之」；「犯罪在任職
    服役前，發覺在任職服役中者，依本法（軍事審判法）追訴
    審判」。是現役軍人所犯者，倘非陸海空軍刑法或其特別法
    之罪，或其犯罪、發覺均在任職服役以前者（即其行為、發
    覺時，均未具備現役軍人身分），其審判權即應回歸司法機
    關，由司法機關依刑事訴訟法之相關規定追訴審判（按：依
    軍事審判法第二百三十七條規定，國家安全法第八條第二項
    業自90年10月2 日起停止適用。另軍事審判法第五條所指之
    「犯罪」，係專指所犯乃陸海空軍刑法及其特別法之罪者而
    言，參諸同條第三項規定）。查本案被告徐經豪固曾於100
    年11月11日，依兵役法之相關規定入伍服役，且迄未期滿退
    役。此除有徐經豪之個人兵籍資料查詢結果附卷足考，並經
    本院當庭向被告確認無誤（見本院100 年12月12日訊問筆錄
    第1 頁至第2 頁）；惟對照前開本案事實（詳如本判決事實
    欄二所述），核亦足見其「犯罪（即行為時）」、「發覺」
    均係在被告任職服役以前（即行為、發覺時，被告均未具備
    現役軍人之身分）。是雖陸海空軍刑法第七十七條另就「現
    役軍人違反毒品危害防制條例之規定」設有處罰，然按諸首
    開說明，本案被告之所為，仍應歸由普通司法機關即由本院
    依法審理。合先指明。
二、審判程序
    本案被告徐經豪所犯者非為死刑、無期徒刑、最輕本刑為三
    年以上有期徒刑之罪或高等法院管轄之第一審案件，其於準
    備程序進行中，先就被訴事實為有罪之陳述，經告知其簡式
    審判程序之旨，並聽取公訴人、被告之意見後，本院業已依
    刑事訴訟法第二百七十三條之一第一項規定，裁定由受命法
    官獨任以簡式審判程序進行本案之審理。
貳、實體事項
一、前揭事實業據被告徐經豪於本院審理時坦承在卷；且被告經
    通知到場而採集之尿液檢體，經送請臺灣檢驗科技股份有限
    公司以氣相層析質譜儀法為確認檢驗之結果，呈嗎啡（海洛
    因代謝後尿液檢出成份）、安非他命暨甲基安非他命陽性反
    應，此亦有臺灣檢驗科技股份有限公司100 年10月13日UL/2
    011/A0000000號濫用藥物檢驗報告1 份，暨足與上開檢驗報
    告相對應之尿液檢體對照表1 件在卷可憑；參之以酵素免疫
    分析或薄層定性分析等方式為初步篩檢者，檢驗結果雖有相
    當程度偽陽性之可能，然以氣（液）相層析、質譜分析之儀
    器為交叉確認者，檢驗結果出現偽陽性之機率則極低，因而
    具有公信力，核足為對涉嫌人不利之認定；尤以「毒品施用
    後於尿液、血液中可檢出之最大時限，與施用劑量、施用頻
    率、施用方式、施用者飲水量之多寡、個人體質、代謝情況
    、檢體收集時間點及所用檢測方法之靈敏度等因素有關，因
    個案而異。依據Clarke's Isolation Identification of D
    rugs第二版記載，血液中藥物之半衰期（濃度減半所需時間
    ）分別為古柯鹼0.7-1.5 小時、海洛因3 分鐘（其代謝物為
    嗎啡2-3 小時）、嗎啡2-3 小時、大麻20-36 小時、安非他
    命12小時（當尿液偏酸性時，為4-8 小時）、甲基安非他命
    9 小時、Ketamine2-4 小時，而MDMA約8.49小時。一般於尿
    液中可檢出之最大時限，古柯鹼為施用後1-4 天、海洛因2-
    4 天、嗎啡2-4 天、大麻1-10天、安非他命1-4 天、甲基安
    非他命1-5 天、MDMA1-4 天、MDA 1-4 天、Ketamine2-4 天
    。」此復曾經行政院衛生署藥物食品檢驗局以92年7 月23日
    管檢字第0920005609號函釋在案。勾稽以觀，足見被告於本
    院審理時之任意性自白，與事實相符，堪可採信。再者，被
    告查有如本判決事實欄一所載施用毒品之前案紀錄。觀諸卷
    附臺灣高等法院被告前案紀錄表所載內容即明。從而，本案
    事證明確，參照最高法院97年9 月9 日97年度第5 次刑事庭
    會議二決議意旨、97年度臺非字第540、585號、98年度臺非
    字第127、211號暨99年度臺非字第216 號判決意旨，被告於
    初犯施用毒品案件之五年以內，再犯施用毒品之犯行，堪可
    認定，應依法論科。
二、論罪科刑：
  (一)查海洛因、安非他命類分別係毒品危害防制條例所列管之第
    一級、第二級毒品，此為該條例第二條第二項第一款、第二
    款所明定。按犯毒品危害防制條例第十條之罪（施用毒品罪
    ）者，檢察官應聲請法院裁定，令被告入勒戒處所觀察、勒
    戒，經勒戒處所陳報，認受觀察、勒戒人無繼續施用毒品傾
    向者，應即釋放，並為不起訴之處分；認有繼續施用毒品傾
    向者，即應聲請法院裁定令入戒治處所強制戒治，俟強制戒
    治期滿釋放，再為不起訴之處分。惟依上揭規定觀察勒戒或
    強制戒治執行完畢釋放後，五年內再犯毒品危害防制條例第
    十條之罪（施用毒品罪）者，檢察官即應依法追訴，毒品危
    害防制條例第二十條第一項、第二項、第二十三條第二項分
    別定有明文。
  (二)核被告於初犯施用毒品案件以後之五年以內，再犯施用第一
    級毒品海洛因、第二級毒品甲基安非他命之行為如本判決事
    實欄二之所載，各係犯毒品危害防制條例第十條第一項之施
    用第一級毒品罪及同條第二項之施用第二級毒品罪。被告施
    用毒品先、後持有第一級毒品海洛因、第二級毒品甲基安非
    他命之低度行為，各應分別為施用第一級、第二級毒品之高
    度行為所吸收，均不另論罪。
  (三)查起訴書雖誤繕被告施用毒品之時間、地點，然此業據蒞庭
    檢察官於未變動其社會基本事實同一性之前提下，當庭更正
    如本判決事實欄之所載，此有本院審判筆錄在卷可稽；核此
    更正範圍，亦無礙於原起訴所特定之事實。本於檢察一體之
    原則，本院當以蒞庭檢察官所到庭更正者，為起訴所指被告
    施用毒品之犯罪時、地。
  (四)被告所犯上開二罪，犯意各別，行為互殊，應予分論併罰。
  (五)被告查有如本判決事實欄一(二)所載之犯罪科刑及刑之執行情
    形，此有臺灣高等法院被告前案紀錄表在卷可考。乃於前案
    有期徒刑執行完畢或受一部之執行而赦免後，五年以內，故
    意再犯本起最重本刑有期徒刑以上之罪，為累犯，應依刑法
    第四十七條第一項規定，就其所犯各罪分別加重其刑。
  (六)本院審酌被告犯罪之動機、吸食頻率、曾有施用毒品之前科
    仍不知戒除，兼以被告犯後坦承犯行而表悛悔之犯後態度，
    及其本案所為雖對己身健康戕害甚鉅，然其究非可與侵害他
    人法益之犯罪行為等量齊觀，尤以之於此類「施用毒品」之
    行為人而言，毒品危害防制條例之立法目的亦非重在嚴懲，
    而係重在彼等「病患性」行為之矯治等一切情狀，分別量處
    如主文所示之刑，併定其應執行之刑。
據上論斷，應依刑事訴訟法第二百七十三條之一第一項、第二百
九十九條第一項前段，毒品危害防制條例第二十三條第二項、第
十條第一項、第二項，刑法第十一條前段、第四十七條第一項、
第五十一條第五款，判決如主文。
本案經檢察官林明志到庭執行職務。
中    華    民    國   100    年    12    月    16    日
                  刑事第五庭法  官  王慧惠
以上正本證明與原本無異。
如不服本判決應於收受送達後10日內向本院提出上訴書狀，並應
敘述具體理由；其未敘述上訴理由者，應於上訴期間屆滿後20日
內向本院補提理由書(均須按他造當事人之人數附繕本)「切勿逕
送上級法院」。
中    華    民    國   100    年    12    月    16    日
                            書記官  王一芳
附錄論罪法條：
毒品危害防制條例第10條第1 項、第2 項
施用第一級毒品者，處6 月以上5 年以下有期徒刑。
施用第二級毒品者，處3 年以下有期徒刑。